【裁判字號】    92,上易,915
【裁判日期】    921202
【裁判案由】    給付貨款
【裁判全文】
臺灣高等法院民事判決                            九十二年度上易字第九一五號
    上  訴  人  信技股份有限公司
    法定代理人  盧煜鵬
    訴訟代理人  何岳儒律師
    被  上訴人  台北大眾捷運股份有限公司
    法定代理人  陳椿亮
    訴訟代理人  王佳文
                林易德
右當事人間請求給付貨款事件，上訴人對於九十二年七月二十九日中華民國臺灣臺北
地方法院九十一年度訴字第三八五九號第一審判決提起上訴，本院於九十二年十一月
十八日言詞辯論終結，判決如下：
    主      文
上訴駁回。
第二審訴訟費用由上訴人負擔。
    事      實
甲、上訴人方面：
壹、聲明：
一、原判決關於駁回上訴人後開第二項之訴部分廢棄。
二、右廢棄部分，被上訴人應給付上訴人新台幣（下同）七十九萬零二百三十元。
貳、陳述：除與原判決記載相同者外，補稱略以：
一、被上訴人於九十年五月三十日公告之網路報價單上，就系爭閘流體之採購規格欄
    內明確記載：廠牌Fuji；型號：HN-000000-0；HN-000000-0或廠牌：TOSHIBA；
    型號：SG1200EX24（或同等品），且於同報價單上其他之產品規格亦（或同等品
    ）之加註。故本件系爭閘流體之政府採購，其廠牌規格應為Fuji、TOSHIBA或同
    等品。
二、政付採購契約行為應包括招標公告、投標、決標及採購契約等。且系爭契約第二
    十四條第二項約定：「本契約附件包括招標公告事項、投標須知、補充投標須知
    、開標紀錄、標單（兼切結書）、詳細、規格說明書…」，可知雙方同意將招標
    公告列為契約之一部分。故上訴人依招標公告提出與Fuji、或TOSHIBA閘流體規
    格相同Ｗ牌閘流體即屬有據。
三、上訴人已提出Ｗ牌閘流體給付，且經被上訴人受領。
、證據：除援用第一審所提證據外，補提政府採購法施行細則第四十四條影本一件
    、被上訴人開標紀錄表影本一件為證，並聲請訊問證人陳光立、楊銘宏及聲請台
    灣德國萊因技術監護顧問股份有限公司進行鑑定。
乙、被上訴人方面：
壹、聲明：
一、上訴駁回。
貳、陳述：除與原判決記載相同者外，補稱略以：
一、被上訴人就系爭採購之「選擇性招標」，未違反政府採購法之相關規定。
二、被上訴人於九十年三月二十三日在政府採購公報及資訊網路刊登之招標公告，其
    目的僅在建立日後可提供招標公告中所列規格之電子零件之合格廠商名單，名單
    內之合格廠商，僅係取得獲邀參加第二階段規格標及價格標投標之資格，並非取
    得依前揭招標公告內容與被上訴人締約之權利，實際採購標的之規格與底價，仍
    待上訴人依實際需求及詢價結果，製作第二階段之招標文件決定之。而系爭採購
    第二階段之招標文件中之規格表所示，並未允許廠商交付系爭採購閘流體之同等
    品。
三、被上訴人九十年五月三十日於網路報價單上，就系爭閘流體之規格加註「或同等
    品」部分係被上訴人之採購單位為辦理詢價作業而製作，供廠商報價使用之表格
    ，該報價單僅供詢價使用，並非屬招標文件之一部分。況被上訴人於同年六月八
    日已將該網路報價單之規格予以修正，上訴人亦知悉此一修正，故縱認該網路報
    價單亦必須作為系爭採購招標文件之一部分，被上訴人就此修正，亦已使上訴人
    知悉，並無使上訴人誤認系爭採購得交付同等，使其陷於錯誤而參與第二階段投
    標之問題。
四、本件採購之招標文件中既未允計得標廠商得提出同等品，上訴人自不得交付「同
    等品」。況上訴人主張其擬交付之Ｗ牌閘流體之斷路電流僅為一千安培，與系爭
    採購標的之閘流體規格一千二百安培，足足相差二百安培，兩者之規格差距甚大
    。
五、上訴人稱其Ｗ牌閘流體業經上訴人受領云云，實係上訴人提出Ｗ牌閘流體經被上
    訴人於九十一年八月八日驗收不合格，上訴人未依約取回。
、證據：除援用第一審所提證據外，補提政府採購法相關條文影本一件、被上訴人
    先於九十年三月二十三日刊登於政府採購公報及公開於資訊網路之系爭採購第一
    階段資格標招標公告影本一件、ＰＡ８８１２９４採購案之詳細價目表影本一件
    為證。
    理      由
一、上訴人主張：被上訴人為辦理「電子零件閘流體Ａ組、電子零件電晶體模組Ｂ組
    [Ａ組]」等之採購，於九十年三月二十三日依據政府採購法第二十條第一款之規
    定，採選擇性招標之方式辦理公告並通知上訴人為合格之投標廠商。嗣被上訴人
    於九十年五月三十日公告之網路報價單上，就系爭閘流體之採購規格欄內明確記
    載：「廠牌Fuji；型號：HN-000000-0；HN-000000-0或廠牌：TOSHIBA；型號：
    SG1200EX24（或同等品）」，惟被上訴人於九十年六月八日之電子報價單上突然
    取消「或同等品」字樣，上訴人遂於九十年七月二十六日向被上訴人提出質疑，
    被上訴人竟回覆無法恢復「或同等品」之字樣，上訴人乃向台北市採購申訴委員
    會申訴該招標文件有違法之情事。迨九十年九月五日，台北市採購申訴委員會告
    知上訴人參加系爭採購之招標（開標日：九十年九月七日），上訴人於九十年九
    月六日出具投標廠商聲明書投標，嗣並得標。兩造於九十年九月二十五日簽訂「
    台北大眾捷運股份有限公司財物採購契約」（下稱系爭契約），貨物數量共五十
    三單位，總價（含稅）為七十九萬零二百三十元，履約期限為九十一年十二月三
    十一日。嗣上訴人於九十一年欲以同等品WESTCODE WG10025S之閘流體交貨，為
    被上訴人所拒，上訴人既已依債之本旨提出給付而遭被上訴人拒絕受領，上訴人
    自得向被上訴人請求給付價金。爰訴請被上訴人給付七十九萬零二百三十元。
    被上訴人對其以選擇性招標辦理系爭「電子零件閘流體Ａ組、電子零件電晶體模
    組Ｂ組[Ａ組]」之採購，於九十年九月十二日決標予上訴人，兩造於九十年九月
    二十五日簽訂系爭契約等情不爭執。惟辯以：系爭採購之電子零件閘流體係使用
    於被上訴人之高運量電聯車上，被上訴人依行政院公共工程委員會八十八年七月
    七日工程企字第八八０八六三六號函意旨以選擇性招標方式辦理，指定採購廠牌
    及型號為FujiHN-000000-0；HN-0000 00-0或TOSHIBASG1200EX 24之ＧＴＯ 閘流
    體。依兩造系爭契約約定，上訴人應自訂約次日起至九十一年十二月三十一日止
    ，採分批交貨分批付款方式，每批自被上訴人通知日起一百八十個日曆天內，交
    付廠牌及型號為FujiHN-000000-0；HN-0000 00-0或TOSHIBA SG1200EX24之ＧＴ
    Ｏ閘流體，但上訴人於簽約後擬以廠牌及型號為WESTCODE WG10025S之ＧＴＯ閘
    流體交貨，顯非依債之本旨給付，上訴人請求被上訴人給付價金自屬無據等語。
    （原審為上訴人敗訴之判決，上訴人提起上訴。）
二、本件被上訴人為辦理「電子零件閘流體Ａ組、電子零件電晶體模組Ｂ組[Ａ組]」
    之採購，採選擇性招標之方式辦理，於九十年九月七日開標，上訴人標價七十九
    萬零二百三十元為最低標價，嗣被上訴人於九十年九月十二日奉准同意以七十九
    萬零二百三十元決標予上訴人，兩造並於九十年九月二十五日簽訂系爭契約。系
    爭契約第二條約定數量：詳如詳細表。第三條約定規格：詳如規格說明書，即詳
    如規格表，亦即「中文品名：ＧＴＯ閘流體。英文品名：ＧＴＯＴＨＹＲＩＳＴ
    ＯＲ。規格／型號：廠牌及規格：FujiHN-000000-0；HN-000000-0或廠牌
    TOSHIBA型號  SG1200EX24原廠零件目錄圖號1180#35;1184#38。」等情，有被上
    訴人提出之開標紀錄，上訴人提出之財務契約（原審卷第六一、六二、五六頁、
    第一七、二六至二八頁）可稽，且為兩造所不爭執，堪認為真正。
三、上訴人主張被上訴人為辦理系爭採購招標事宜，被上訴人於九十年五月三十日公
    告之網路報價單上，就系爭閘流體之採購規格欄內明確記載：「廠牌Fuji；型號
    ：HN-000000-0；HN-000000-0或廠牌：TOSHIBA；型號：SG1200EX24（或同等品
    ）」，故本件採購，其廠牌規格應為Fuji、TOSHIBA或同等品，上訴人於九十一
    年欲以同等品WESTCODE WG10025S之閘流體交貨，為被上訴人所拒，上訴人既已
    依債之本旨提出給付而遭被上訴人拒絕受領，上訴人自得向被上訴人請求給付本
    件價金七十九萬零二百三十元。被上訴人則以上開情詞置辯。經查：
１、兩造九十年九月二十五日簽訂之採購契約，已約定系爭閘流體廠牌及規格為：Fu
    jiHN-000000-0；HN-000000-0或廠牌TOSHIBA型號  SG1200EX24原廠零件目錄圖
    號1180#35;1184#38，已如上述。兩造契約並無上訴人得給付「（或同等品）」
    之約定，上訴人依約自不得主張給付「同等品」。
２、兩造系爭契約第二十四條約定「契約所含文件：本契約附件包括招標公告事項、
    投標須知、補充投標須知、開標紀錄、標單（兼切結書）、詳細表、規格說明書
    、型錄、領款印鑑印文印模單及規格審查合格資料等規定必備之資料全份。」（
    見原審卷第二四頁）。則上訴人所提九十年五月三十日之網路報價單與本件契約
    並無關係，上訴人以該日之網路報價單規格載有「…（或同等品）」，主張其得
    給付「同等品」即屬無據。況上訴人自陳被上訴人九十年六月八日之網路報價單
    已將「（或同等品）」刪除，而上訴人係於九十年九月六日投標（見原審卷第一
    四頁），則上訴人亦係依被上訴人九十年六月八日之網路報價單（要約引誘）而
    為投標（要約），其事後再爭執得以九十年五月三十日之網路報價單記載內容給
    付「同等品」實屬無稽。
３、上訴人於原審另主張前述廠牌TOSHIBA之閘流體其已無法向台灣東芝採購，無法
    取得云云。
    查兩造契約約定上訴人應給付者為為Fuji牌或TOSHIBA牌閘流體，則縱TOSHIBA牌
    閘流體客觀上已屬給付不能，上訴人仍可依約給付Fuji閘流體。再縱令該二廠牌
    之閘流體均已客觀上給付不能，乃系爭契約是否應依給付不能之法律規定處理，
    或兩造得否合意修改合約之問題，要無上訴人得片面自行主張其得給付「同等品
    」之理。
４、上訴人依約應給付FujiHN-000000-0；HN-000000-0或TOSHIBA型號  SG1200EX24
    之閘流體。則上訴人給付WESTCODE WG10025S之閘流體自非依債之本旨給付，被
    上訴人九十一年八月八日之驗收紀錄驗收結果亦記載：「與契約、圖說、貨樣規
    定不符及其情形：廠商所交貨品之廠牌、型號與合約不符。」等情（見原審卷第
    三四三頁），是自難認上訴人已依約履行。
５、從而，上訴人請求被上訴人給付貨款七十九萬零二百三十元，自屬無據。
６、本件上訴人依約不得主張給付「同等品」，其聲請台灣德國萊因技術監護顧問股
    份有限公司鑑定WESTCODE WG10025S之閘流體是否與FujiHN-000000-0；HN-00000
    0-0或廠牌TOSHIBA型號  SG1200E之閘流體是否屬「同等品」自無必要。
四、綜上所述，上訴人之主張為為不足採，被上訴人抗辯應屬可信。從而，上訴人主
    張依系爭契約請求被上訴人給付貨款七十九萬零二百三十元為無理由，不應准許
    。原審此部分為上訴人敗訴之判決，及駁回其假執行之聲請，並無不合。上訴意
    旨指摘原判決此部分不當，求予廢棄改判，為無理由，應予駁回。
五、本件事證已明，兩造其餘攻擊防禦方法，經核與本判決之結果不生影響，爰不一
    一論述。上訴人聲請訊問證人陳光立、楊銘宏亦無必要，併予敘明。
六、據上論結，本件上訴為無理由，依民事訴訟法第四百四十九條第一項、第七十八
    條，判決如主文。
中      華      民      國    九十二    年     十二     月      二      日
                                  民事第十一庭
                                      審判長法  官  吳  景  源
                                            法  官  連  正  義
                                            法  官  滕  允  潔
正本係照原本作成。
不得上訴。
中      華      民      國    九十二    年     十二     月      三      日
                                            書記官  黃  麗  玲


司法院資訊處製作；財團法人民間司法改革基金會備份。
